【裁判字號】    97,上訴,3222
【裁判日期】    971015
【裁判案由】    毒品危害防制條例
【裁判全文】
臺灣高等法院刑事判決                97年度上訴字第3222號
上  訴  人  臺灣板橋地方法院檢察署檢察官
上  訴  人
即  被  告  乙○○
                    （
指定辯護人  李樂濟律師
上列上訴人因被告違反毒品危害防制條例案件，不服臺灣板橋地
方法院96年度訴字第3087號，中華民國97年5 月28日第一審判決
（起訴案號：臺灣板橋地方法院檢察署96年度偵字第7670號），
提起上訴，本院判決如下：
    主  文
原判決撤銷。
乙○○犯如附表所示之罪，各處如附表所示之刑。應執行刑有期
徒刑拾伍年。犯罪所得財物共新臺幣壹萬壹仟伍佰元，沒收之，
如全部或一部不能沒收時，以其財產抵償之。扣案甲基安非他命
拾貳包（驗餘共毛重柒點柒參伍公克），均沒收銷燬。扣案之分
裝袋貳包、電子磅秤壹臺、門號0000000000號行動電
話壹支（含SIM卡壹張），均沒收之。
    事  實
一、乙○○（綽號「阿偉」）曾因違反毒品危害防制條例案件，
    分經臺灣板橋地方法院以91年度易字第2649號、93年度易字
    第2022號判處有期徒刑10月、6 月確定，二案接續執行，於
    民國（下同）94年9月1日執行完畢。詎其猶不知悔改，明知
    甲基安非他命係屬毒品危害防制條例第2條第2項第2 款所稱
    之第二級毒品，不得販賣、持有，竟分別基於販賣第二級毒
    品甲基安非他命以牟利之意圖，為下列販賣甲基安非他命之
    行為：（一）於96年2月10日凌晨5時許，由甲○○以其使用
    之0000000000號行動電話撥打乙○○所使用之0000000000號
    行動電話，雙方於電話中約定交易甲基安非他命之地點、金
    額後，在臺北縣某麥當勞附近，由乙○○販賣價值新臺幣（
    下同）3,500元之甲基安非他命1包予甲○○以牟利；（二）
    於96年2 月15日數日前之某日，由施佩君以其使用之000000
    0000號行動電話撥打乙○○所使用之0000000000號行動電話
    ，雙方於電話中約定交易甲基安非他命之地點、金額後，在
    不詳地點，由乙○○販賣價值5,000元之甲基安非他命1包予
    施佩君以牟利；（三）於96年3月3日20時許，由施佩君以同
    一方法撥打乙○○所使用之上開行動電話，約定交易甲基安
    非他命之地點、金額後，在臺北縣蘆洲市○○路204號3樓之
    5住處乙○○住處，由乙○○販賣價值2,000元之甲基安非他
    命1包予施佩君以牟利；（四）於96年3月15日19時許，由周
    明豐以其使用之0000000000號行動電話撥打乙○○所使用之
    0000000000號行動電話，雙方於電話中約定交易甲基安非他
    命之地點、金額後，在乙○○上址住處樓下，由乙○○販賣
    價值1,000元之甲基安非他命1包予周明豐以牟利。嗣於96年
    3 月15日22時20分許，為警在乙○○前開住處查獲，並扣得
    甲基安非他命12包（共毛重7.75公克，取樣0.015 公克鑑驗
    用罄，剩餘7.735 公克），及乙○○所有供販賣甲基安非他
    命所用之分裝袋2包、電子磅秤1臺及門號0000000000號行動
    電話1 支（含SIM卡1張），始查悉上情。
二、案經臺北縣政府警察局移送臺灣板橋地方法院檢察署檢察官
    偵查起訴。
    理  由
一、按被告以外之人於偵查中向檢察官所為之陳述，除顯有不可
    信之情況外，得為證據，刑事訴訟法第159條之1第2 項定有
    明文。下列證人甲○○、周明豐、施佩君於檢察官偵查中具
    結所為之證言，衡諸實務運作時，偵查中檢察官向被告以外
    之人所取得之陳述，原則上均能遵守法律規定，不致違法取
    供，可信性極高，被告又未能舉證證明彼等於檢察官具結作
    證有何顯不可信之情況，應認其於偵查中之證言均有證據能
    力。又按被告以外之人（包括證人、鑑定人、告訴人、被害
    人及共同被告等）於檢察事務官、司法警察官或司法警察調
    查中所為之陳述，與審判中不符時，其先前之陳述具有較可
    信之特別情況，且為證明犯罪事實存否所必要者，得為證據
    ，刑事訴訟法第159條之2定有明文。所謂「前後陳述不符」
    之要件，應就前後階段之陳述進行整體判斷，以決定其間是
    否具有實質性差異，惟無須針對全部陳述作比較，陳述之一
    部分有不符，亦屬之。而所謂「較可信之特別情況」之情形
    ，亦應就前後陳述時之各種外部情況進行比較，以資決定何
    者外部情況具有可信性。經查：證人周明豐於警詢中證稱：
    伊在96年3月15日撥打電話給被告，是請被告幫伊調1,000元
    之安非他命，並不是和被告一起合資購買安非他命等語（參
    96年度偵字第7670號偵查卷第158 頁），惟於原審證稱：伊
    在96年3 月15日這次是拿1,000元給被告，被告也出資1,000
    元，由被告前往購安非他命，伊再到被告住處樓下向被告拿
    安非他命等語（參原審卷一第207 頁）；另證人施佩君於警
    詢中證稱：伊沒有和被告一起集資購買毒品，伊是向被告購
    買安非他命等語（參偵查卷第73頁），惟於原審審理中則先
    證稱係向被告購買安非他命，復於原審訊問時改證稱係與被
    告合資購買安非他命等語（參原審卷一第143 頁），上揭證
    人於警詢中及原審審理時之證述均有不符之情形，審酌證人
    等於警詢中均係先坦承施用安非他命之不利於己事實後，方
    證稱其等安非他命來源為被告，參諸證人周明豐、施佩君於
    嗣後檢察官訊問時亦均曾指證分別向被告購買安非他命等語
    ，堪認其2 人於警詢中之證述係出於其等自由意識下所為，
    衡諸證人等於警詢中之證述距案發日較近，當時記憶自較深
    刻，可立即反應所知，且較無來自被告或其他成員同庭在場
    之壓力而為虛偽不實之指證，或事後串謀而故為迴護被告之
    機會，堪信其等於警詢所為之陳述，客觀上應具有較可信之
    特別情況，且亦為證明犯罪事實存否所必要，依上揭規定，
    證人周明豐、施佩君於本件判決所引於警詢中之證言自有證
    據能力。
二、按搜索依其程式，可區分為要式搜索與非要式搜索，其中非
    要式搜索又區分為附帶搜索、同意搜索、緊急搜索，此觀刑
    事訴訟法第130條、第131條、第130條之1之規定自明，上開
    各項搜索有其法定要件及程序。其中同意搜索應經受搜索人
    出於自願性同意，此所謂「自願性」同意，係指同意必須出
    於同意人之自願，非出自於明示、暗示之強暴、脅迫，最高
    法院94年度台上字第1361號判決可資參照。查公訴人以警方
    於96年3 月15日晚間10時20分許，在被告位於臺北縣蘆洲市
    ○○路204號3樓之5 住處搜索，扣得之安非他命12包（共毛
    重7.75公克，取樣0.015公克鑑驗用罄，剩餘7.735公克）、
    分裝袋2包、電子磅秤1臺及行動電話1 支（電話門號000000
    0000號）等物為證據，辯護人則以：被告係因警方以持槍之
    強硬態度驅使，且未告知被告得拒絕搜索之意旨等情形下，
    始同意搜索，實難認有同意搜索之效力等語。然查，本件搜
    索過程，業據執行搜索之警員張俊明於原審審理中證稱：當
    時被告為通緝犯，伊等在被告屋外等待，正好被告出來，伊
    等遂出示證件表明身分，並將被告制伏後銬上手銬，伊等進
    入房間後，與被告短暫交談，被告乃同意並配合搜索；在制
    伏過程中伊等並沒有亮出手槍等防衛武器；被告同意搜索時
    有上手銬，係因被告為通緝犯，伊等制伏被告後為防止其逃
    跑，故對之上手銬；被告同意搜索後，伊等在屋內有請被告
    在自願受搜索同意書上簽名，待搜索完畢後，伊等才製作搜
    索扣押筆錄及扣押物品目錄表，並請被告簽名；伊等也有告
    知被告得拒絕搜索等語（參原審卷二第8-12頁），衡以警員
    執行本案搜索時間為96年3月15日22時20分至23時5分，而被
    告簽署自願受搜索同意書之時間則為當日22時20分，有自願
    受搜索同意書、搜索扣押筆錄各1 份在卷可憑（參上開偵查
    卷第16-20 頁），與證人張俊明上開證詞相符，足認警方執
    行本案搜索之際，並未以持槍等強暴方式迫使被告同意搜索
    ，且亦已明白告知被告得拒絕搜索。雖被告於警員徵詢其是
    否同意受搜索之際係雙手上手銬，然警員係早於制伏被告之
    際即對之上手拷，堪信警員對被告上手銬之目的係為防止通
    緝犯之被告逃跑，非有強制被告同意受搜索之意思，被告是
    否同意受搜索之意思應尚未因此而受壓制，此可由被告於偵
    查中經檢察官詢問對於搜索過程之意見，均未表達異議之情
    形為佐證（參96年偵字第7670號卷第50頁），堪認警員取得
    被告同意搜索應無瑕疵，本案因搜索而扣得之前開扣案物，
    自具證據能力。又卷內對被告使用之0000000000號行動電話
    之監聽譯文，係經承辦本案之警察機關向檢察官合法聲請通
    訊監察書，自96年1月25日起至3月16日持續監聽所得之結果
    ，有通訊監察書及監聽通話紀錄表在卷可按（參偵查卷第13
    3頁、第134頁、第138頁、第139頁、第141頁至第151頁），
    堪認本件之監聽程序係依法取得。而監聽錄音係機械紀錄被
    監聽者之通話內容，非屬傳聞證據，具有證據能力，又依監
    聽錄音結果轉譯成之文字即監聽譯文，屬於監聽電話錄音之
    派生證據，因係偵查犯罪之警察機關所製作，本件當事人及
    辯護人對於其真實性亦無爭執，本院審酌本案情節認無贅行
    勘驗之必要，並採為本件論罪之依據。
三、訊據被告乙○○矢口否認有何販賣第二級毒品甲基安非他命
    之犯行，辯稱：伊並無販賣毒品，伊與甲○○、施佩君、周
    明豐均為合資購買第二級毒品，由伊向綽號阿良、阿林仔等
    人購買，待返回住處後，再依出資金額多寡分配，伊並未從
    中獲取暴利，原審量刑過重等語，辯護人則辯稱：原審法院
    對於搜索程序僅訊問執行搜索之警員張俊明，惟警員張俊明
    既係執行本件搜索程序之人員，若證稱本件搜索程序不合法
    ，則應負違法搜索及偽造文書等罪責，顯然無法期待其據實
    陳述，其證詞顯不具證據能力而不可採，依被告監聽譯文所
    示，被告並無賺取差價之營利意圖，僅有無償轉讓第二級毒
    品之行為，證人周明豐、施佩君前後不一之陳述顯不可採，
    又證人甲○○於偵查中對被告不利之陳述，屬審判外之陳述
    ，無證據能力，不得採為本件判決之基礎，原審判決認定販
    賣第二級毒品1次即判處有期徒刑8年有過重之嫌等語。經查
    ：（一）被告於上揭時間、地點販賣價值3,500 元甲基安非
    他命予甲○○部分，業據證人甲○○於檢察官偵查中證稱：
    被告綽號叫「阿偉」，伊跟被告認識2、3年了；0000000000
    這支門號是伊使用；伊打被告的電話0000000000號先跟他聯
    絡後，並談妥價格，被告就跟伊約定交易的地點，以1 公克
    安非他命3,500元來計價，買1公克就是3,500元；96年2月10
    日之通訊監察譯文內容是伊與被告的對話，伊說的『那個』
    指的是『安非他命』，『35』指的是『3,500元』，96年2月
    10日是跟被告拿，是約在麥當勞等語（參96年度偵字第7670
    號偵查卷第206、207頁），被告於原審審理中亦不否認於上
    揭時、地交付甲基安非他命予證人甲○○，參以證人甲○○
    於96年2月10日1時22分56秒，以其使用之0000000000號行動
    電話撥打被告上開行動電話，雙方之對話如下：「證人甲○
    ○稱：阿偉喔，以前拿那個半個多少？被告稱：一樣啊！證
    人甲○○稱：35喔。被告稱：對啊，但是我不在家，要晚一
    點喔。證人甲○○稱：差不多7 點那時後好不好？被告稱：
    好。」證人甲○○於同日5時8分46秒再次撥打電話聯絡被告
    ，其對話內容如下：「證人甲○○稱：你現在人在哪裡？被
    告稱：你在哪裡？證人甲○○稱：我現在前面有一間7-11這
    邊。被告稱：哪裡的7-11？證人甲○○稱：不然我到麥當勞
    這邊好了。被告稱：好，你到麥當勞那邊等我。」此有通訊
    監察譯文1份及臺灣板橋地方法院檢察署96年1月24日96板檢
    榮明聲監（續）字第000124號通訊監察書各1份在卷可佐（
    參偵查卷第133頁、第144頁、第145 頁），核與證人甲○○
    上開偵查中之證詞相符，足認證人甲○○證稱被告於上開時
    、地販賣甲基安非他命予證人甲○○等語，為真實可採。被
    告雖辯稱其係幫證人甲○○向上游之藥頭拿取甲基安非他命
    云云，倘其所辯為真，被告自無從事先知悉甲基安非他命之
    販賣價格，然觀以上開通話內容，被告竟能在尚未向所謂上
    游藥頭詢問販賣價格時，立即回答證人甲○○「半個」甲基
    安非他命之價格為3,500 元，顯見被告應為販賣證人甲○○
    甲基安非他命之人，其方能立即告知售出價格，故被告上揭
    辯詞，顯為卸責之詞，自不可採；（二）證人甲○○於偵查
    中雖證稱96年2 月10日撥打電話給被告為過年後之事，然證
    人甲○○前開於96年5 月21日於偵查中之證述，距離其於96
    年2月間向被告購買甲基安非他命事宜，已相隔3月餘，衡情
    本會隨時間之經過而模糊其記憶，自難期待證人甲○○就全
    部事實均為正確無誤之證述，而96年2 月10日究為過年前或
    過年後之時間，為輕易可查知之事，證人甲○○若有誣陷被
    告之意，又豈會於偵查中為此明顯可查知之錯誤陳述，顯見
    其係囿於記憶而對時間順序產生混淆而為上開證述，自難僅
    以其將96年2 月10日誤記為過年後之情事，即認其證詞顯不
    可採。又證人甲○○既於偵查時對於時間順序有所混淆，則
    其雖曾證稱：「過年前有向被告拿過2 次甲基安非他命，一
    次是除夕夜，另一次是在除夕夜之前」等語（參偵查卷第20
    7 頁），是否亦係其因記憶不清致對發生時間點為錯誤證述
    ，尚非無疑，況證人甲○○於偵查中證稱曾於除夕夜撥打電
    話聯絡被告，然其並未證稱於除夕夜聯絡被告時，是否係以
    其上開所使用之行動電話聯絡被告，故難僅以本案通訊譯文
    中並無該96年2 月18日除夕夜證人甲○○與被告之通聯對話
    紀錄，遽認證人甲○○上開於偵查中之證詞均為不可採，核
    諸前揭論述，應以被告曾販賣甲○○毒品甲基安非他命1 次
    為可採。又被告雖請求傳喚證人甲○○為證，惟經本院合法
    傳喚、拘提，均無結果，因被告此部分犯行明確，本院認無
    再行傳喚必要，附此敘明；（三）證人施佩君於檢察官偵查
    中結證稱：「0000000000這支門號是用我名義申請的，用快
    1 年，我是用這支電話跟偉哥（指被告）聯絡，偉哥的電話
    號碼我留在手機裡面為0000000000號」、「（問：卷附通訊
    監察譯文96年2 月15日16時44分29秒以0000000000號與0000
    000000號間通訊譯文係何人間之對話？）這是我跟偉哥的對
    話，這通電話裡面是我跟他抱怨安非他命的品質不好」、「
    （問：何因哭泣？）因為我哥哥施文欽叫我不能照實說『阿
    偉』賣我，否則會害到他。我以為我會跟乙○○同庭，我不
    知道路才叫我哥哥帶我來，我哥哥不認識乙○○。如果乙○
    ○跟我同庭的話，我怕我照實說他會找我家人的麻煩。但是
    你現在問我我會照實說。因為我不會說謊，你只要一直問我
    細節我會講不下去。我還是照實說，這通電話是我打電話跟
    他抱怨，在這之前我就已經有跟他拿過，我都是打電話給他
    ，問他方便嗎，他說方便，我就跟他說我要一個‧‧‧在這
    通電話之前我跟他拿」、「（問：卷附通訊監察譯文96年3
    月3 日20時37分35秒以及同日時57分37秒以0000000000號與
    0000000000號間通訊譯文係何人間之對話？內容何意？）這
    是我跟阿偉（指被告）的對話，當時我在吃飯，他跟我說他
    回家了，要我過去拿安非他命，我就跟他說我要過去‧‧‧
    晚上8 點57分的時候我到他家，我就打電話給他說我到了，
    當天我有拿到安非他命」、「（問：何以一開始的時候答稱
    是合買？）我哥哥叫我講的‧‧‧其實是我跟他（指被告）
    買」（參偵查卷第217頁、第218頁），於原審審理中證稱：
    伊所使用之行動電話門號為0000000000號；伊用電話聯絡被
    告，伊會問他方不方便，再說伊要多少錢的毒品，然後約時
    間、地點碰面，伊給被告錢，被告給伊毒品；伊在偵查中說
    向被告購買甲基安非他命等語是實在的；96年2 月15日16時
    44分許，伊有打電話給被告，內容是在講安非他命的品質不
    好，這通電話前幾天伊有向被告購買甲基安非他命，花多少
    錢伊忘了，因為品質不好，所以伊才打電話向被告抱怨；96
    年3月3日8時37分許，伊也有打給被告，電話中「一包0.5」
    是指請被告幫伊分l包0.5的甲基安非他命；那天伊向被告拿
    了1個的量等語（參原審卷一第142-144頁），衡以被告於原
    審審理中亦坦承於上揭時間、地點交付甲基安非他命予證人
    施佩君，且證人施佩君於96年2月26日20時38分3秒確有以上
    開行動電話撥打電話，向被告抱怨其所取得之甲基安非他命
    品質不佳，另於96年3月3日20時37分35秒撥打電話與被告聯
    絡其購買甲基安非他命事宜，有通訊監察譯文、臺灣板橋地
    方法院檢察署96年2 月15日96板檢榮明聲監（續）字第0002
    45號通訊監察書各1 份在卷可佐（參96年度偵字第7670號偵
    查卷第138頁、第146頁、第150 頁），堪信證人施佩君上開
    證詞為真實可採，足認被告於上揭時間2 次販賣甲基安非他
    命之犯行應堪認定；（四）證人施佩君雖於原審審理中另證
    稱：伊是和被告合資購買甲基安非他命等語（參原審卷一第
    143 頁），然其於原審審理中卻無從說明如何與被告談論合
    資事宜、被告如何出資、出資金額多少等情（參原審卷一第
    144 頁），且證人施佩君於警詢中已證稱：伊沒有跟被告集
    資購買，伊是向被告購買甲基安非他命等語（參偵查卷第73
    頁）；且參以被告於偵查中亦因受到其兄長告知不可證述向
    被告購買甲基安非他命之壓力而落淚（參偵查卷第217 頁）
    ，已難信其前開證述係與被告合資購買等語為真實可採。況
    證人施佩君於96年2月26日20時38分3秒撥打電話與被告聯絡
    ，其對話如下：「被告稱：你知道我這次拿多少嗎？證人施
    佩君稱：我不知道啊。被告稱：我這總共拿1 兩耶，怎麼可
    能不一樣，都是跟上一批東西是一樣的，怎麼會（品質）不
    好，大家都說好，只有你說不好。證人施佩君稱：每次你都
    這樣說。」另證人施佩君於96年3月3日20時37分35秒撥打電
    話與被告，其對話內容為：「被告稱：我早就到家了，妳還
    沒過來喔。證人施佩君稱：還沒啦，我在吃飯。被告稱：我
    都回來半天了，妳還沒過來，快點啦，你現在到底有沒有要
    過來？證人施佩君稱：有啦，你幫我分1個0.5的。被告稱：
    分1個0.5，就是分一半一半就對了。證人施佩君稱：對。」
    則若證人施佩君係與被告合資購買甲基安非他命，雙方應係
    立於平等地位，依照被告向所謂藥頭拿取之甲基安非他命數
    量，按各自出資之比例分得甲基安非他命，然由上開96年2
    月26日之對話內容可知證人施佩君根本不知被告向所謂藥頭
    拿取之甲基安非他命數量為何，則其又如何能計算其出資可
    分得多少甲基安非他命？況證人施佩君既向被告抱怨其所取
    得之甲基安非他命品質不好，被告自應與證人施佩君共同前
    往向所謂上游藥頭反應，甚至要求退錢，然被告卻在未質問
    藥頭之情形下，即否認交付之甲基安非他命有何品質不佳之
    情，已與常情不符，另由上開96年3月3日之對話中，可知被
    告在證人施佩君前往其住處前，早已取得甲基安非他命，並
    由被告將甲基安非他命分裝後交給證人施佩君，此亦與一般
    合資購買者，係取得合資金額後，方共同前往向藥頭購買甲
    基安非他命，並依據取得之甲基安非他命數量，按出資比例
    分裝等常情不合，綜上，堪信證人施佩君前開證稱係與被告
    合資購買甲基安非非他命等語，被告及辯護人於本院均辯稱
    係合資購買等語，均不足採；（五）被告於96年2 月15日數
    日前之某日販賣與證人施佩君甲基安非他命之價格，依證人
    施佩君於歷次之指訴，前後不明確，於原審之證述並表示多
    少錢伊已忘記等語（參原審卷一第143 頁），參諸被告於原
    審供承2 月15日前幾天伊應該有與施佩君集資，那次施佩君
    出了5,000元等語（參原審卷一第108頁），而本院既排除被
    告與施佩君合資購買毒品之可能，如前所述，應認該次被告
    販賣予施佩君之毒品甲基安非他命之量為5,000 元。又被告
    於96年3月3日販賣與證人施佩君甲基安非他命價格究為多少
    一情，證人施佩君雖於警詢中證稱：該次對話中「1 個」是
    指1 公克，價格約為3,000元至4,000元之間，復於偵查中證
    稱：93年3月3日那次應該是購買3,000元到3,500元之間等語
    （參偵查卷第73頁、第218 頁），其對於所購買之甲基安非
    他命價格前後證述不一且非提出確定之金額，而被告於原審
    審理中則供稱：96年3月3日是提供證人施佩君2,000 元甲基
    安非他命等語，依罪疑唯輕之法理，以最有利於被告之方式
    而認定被告該次販賣證人施佩君之價格應為2,000 元；（六
    ）證人周明豐於96年5 月18日偵查中證稱：0000000000號行
    動電話為伊所使用；96年3 月15日是伊打電話給阿偉（指被
    告），內容是伊要跟他拿安非他命，然後伊跟他約在他家的
    樓下，這一次是拿1,000 元請他幫伊拿安非他命等語（參96
    年度偵字第7670號偵查卷第200 頁），且為被告所不否認，
    堪信為真實。雖證人周明豐係證稱請被告幫其購買安非他命
    ，而未明白證稱係向被告購買安非他命，然被告於交付價值
    1,000元之甲基安非他命予證人周明豐後，約隔3小時後即為
    警查獲，並扣得甲基安非他命12包（共毛重7.75公克，取樣
    0.015公克鑑驗用罄，剩餘7.735公克）、分裝袋2 包、電子
    磅秤1 臺等物，有上開物品扣案可佐，顯見被告於交付證人
    周明豐甲基安非他命之際，身上有為數頗豐之甲基安非他命
    ，並有分裝袋、電子磅秤等分裝甲基安非他命之工具，已足
    證其交付周明豐之甲基安非他命1 包，為其所有並販售予證
    人周明豐，且觀以證人周明豐於96年3 月15日19時49分18秒
    撥打電話予被告，其對話內容為：「被告稱：喂！證人周明
    豐稱：阿偉喔，我阿豐，你在做什麼？被告稱：我在家啊！
    證人周明豐稱：你有沒有空？被告稱：怎樣，你要過來是不
    是？證人周明豐稱：對啊，那個量要多一點啦，越來越少了
    被告稱：好啦。」此有通訊監察譯文及臺灣板橋地方法院檢
    察署96年2 月15日96板檢榮明聲監（續）字第000245號通訊
    監察書各1 份在卷可憑（參偵查卷第138、143頁），倘被告
    僅代證人周明豐向藥頭購買甲基安非他命，則可買得之甲基
    安非他命數量自非被告所可決定，惟證人周明豐於電話中卻
    要求被告交付之甲基安非他命「數量要多一點」，並經被告
    承諾，另參諸證人周明豐係於網咖店中遊玩線上遊戲時，因
    被告詢問其「要不要擋眠」，而認識被告，並得知其有管道
    可以拿到甲基安非他命一情，已據證人周明豐於偵查及原審
    審理中證述明確（參偵查卷第199頁、原審卷一第204頁），
    實難想像被告竟願意為一毫不熟識之人，免費代其購買甲基
    安非他命，甘冒販賣安非他命罪嫌之理，堪認被告實係販賣
    甲基安非他命予證人周明豐，而非代其購買甲基安非他命；
    （七）證人周明豐雖於原審審理中另證稱：96年3 月15日是
    伊與乙○○對話，電話內容是談論甲基安非他命，伊和被告
    約定一人各出1,000 元，一起去買甲基安非他命，伊在網咖
    拿錢給被告，再打電話給被告，甲基安非他命是隔了2、3小
    時後在蘆洲市○○路被告住處樓下拿給伊等語（參原審卷一
    第204頁、207頁），果證人周明豐於網咖內已交付1,000 元
    予被告，並約定共同合資購買，證人周明豐自可先與被告約
    定交易時地，或偕同被告一同前往向藥頭購買甲基安非他命
    ，或在網咖內等待被告返回直接拿取其所合資購得之甲基安
    非他命，豈有間隔2、3小時後，再由證人周明豐撥打行動電
    話予被告，並要求被告乙○○提供甲基安非他命之份量要多
    一點之理，其所述不免啟人疑竇，況此與其於警詢中證稱：
    伊沒有和被告一起集資購買安非他命，是伊請被告幫忙調毒
    品等語（參偵查卷第158 頁），顯不相符，且證人於原審審
    理中亦證稱：伊沒有看到被告拿1,000 元出來，只是被告告
    訴伊他也要拿1,000 元出來；被告沒有說要去向誰拿甲基安
    非他命，也沒有在伊面前將拿到的甲基安非他命分裝，就是
    拿1 包甲基安非他命給伊等語（參審卷一第206、207頁），
    自難僅以被告片面告知有出資合購之情，即認被告係與證人
    周明豐合資購買甲基安非他命，加以證人周明豐上開與被告
    聯絡甲基安非他命事宜之對話內容中，均無2 人談論合資購
    買甲基安非他命之內容，均足認被告並無與證人周明豐共同
    出資購買之情事，其上開證述顯為事後迴護被告之詞，不應
    採信；（八）本案被告雖矢口否認販賣犯行，致無從得知被
    告購入甲基安非他命之確實價格，進而與其販出之價格相較
    以查知被告獲利為何。然販賣第二級毒品，可處無期徒刑及
    7年以上有期徒刑，得併科新台幣700萬元以下罰金，為毒品
    危害防制條例第4條第2項定有明文，販賣毒品係屬嚴重違法
    行為，苟遭逮獲，後果非凡，毒販出售毒品時無不小心翼翼
    ，不敢公然為之，且安非他命並無公定之價格，並可任意分
    裝或增減其份量，而每次買賣之價量，亦隨時依雙方關係之
    深淺、當時之資力、需求程度及對行情之認知等因素而異其
    標準，非可一概而論，因之販賣之獲利，除經坦承犯行，或
    帳冊價量均臻明確外，委難察得實情，而販賣之人從價差或
    量差中牟利方式雖異，惟其圖利之非法販賣行為則均相同，
    是縱未確切查得販賣賺取之實際差價，但除別有事證，足認
    係按同一價格轉讓，確未牟利之情形外，尚難執此認非法販
    賣之事證有所不足，致知過坦承者難辭重典，飾詞否認者反
    得逞僥倖，而失情理之平；且安非他命價格昂貴，取得不易
    ，苟無利可圖，應無甘冒被查緝法辦之危險而平白為無償轉
    讓毒品之可能，是其販入之價格必較售出之價格低廉，而有
    從中賺取買賣差價牟利之意圖及事實，應屬符合論理法則且
    不違背社會通常經驗之合理判斷。由上述說明，足徵被告販
    賣甲基安非他命之行為，主觀上確有營利之意圖，應堪認定
    。綜上所述，被告確有於上揭時、地販賣甲基安非他命與證
    人甲○○、施佩君、周明豐之犯行，其辯稱只是幫證人甲○
    ○、周明豐向藥頭購買甲基安非他命，另係與證人施佩君合
    資購買安非他命等語，均不可採。本案事證明確，被告犯行
    堪以認定，應予依法論科。
四、核被告乙○○所為，係犯毒品危害防制條例第4條第2項之販
    賣第二級毒品罪（共4 罪）。被告各次販賣甲基安非他命前
    後持有安非他命之低度行為，為販賣之高度行為所吸收，均
    不另論罪。起訴書雖認被告於96年初起，在被告住處或麥當
    勞販賣2 次甲基安非他命予甲○○，另起訴自96年初起販賣
    甲基安非他命予施佩君多次等情，惟業據公訴人於原審審理
    中更正縮減此部份之犯罪事實（參原審卷二第20頁），本院
    自應依其更正而為審酌，附此敘明。又起訴書雖載被告所販
    賣之第二級毒品為安非他命，為本件扣案透明結晶物12包，
    經送鑑驗後呈甲基安非他命陽性反應，顯見該透明結晶物為
    甲基安非他命，堪信被告所販賣者應為甲基安非他命，起訴
    書記載為「安非他命」，應予更正。被告所犯上開罪行，犯
    意個別，行為互異，應予分論併罰。又被告前因違反毒品危
    害防制條例案件，分經臺灣板橋地方法院以91年度易字第26
    49號、93年度易字第2022號判處有期徒刑10月、6 月確定，
    二案接續執行，於94年9月1日執行完畢，有本院被告前案紀
    錄表1份在卷可憑，其受有期徒刑之執行完畢，5年以內故意
    再犯有期徒刑以上之罪，均為累犯，依刑法第47條第1 項規
    定加重其刑。
五、原審認被告罪證明確，予以論罪科刑，固非無見，惟查：（
    一）被告以外之人於偵查中向檢察官所為之陳述，係審判外
    之陳述，屬於傳聞證據，原審判決理由並未論述其何以具有
    證據能力，逕以證人甲○○、施佩君、周明豐偵查中之供述
    作為判決之依據，尚有未合；（二）原審認定被告於96年2
    月15日數日前之某日販賣施佩君價值5,000 元之甲基安非他
    命1 包牟利，惟未說明認定之依據，亦有未合；（三）原審
    判決理由第14頁對於被告販賣甲基安非他命予周明豐所需使
    用之物，敘明依毒品危害防制條例第18條第1 項前段規定宣
    告沒收，亦有違誤。檢察官上訴意旨以：原審判決認定被告
    販賣甲基安非他命共四罪，所定執行刑未考量被告犯行之嚴
    重性，顯屬過輕，有違刑罰公平與刑罰相當原則等語，指摘
    原審判決不當，被告上訴意旨否認販賣甲基安非他命等語，
    雖均無理由，惟原判決既有上開可議之處，自應由本院將原
    判決予以撤銷改判。爰審酌被告有毒品等前科紀錄，有上開
    刑案紀錄表1 份再卷可憑，其無視國家對於杜絕毒品犯罪之
    禁令，且當知施用者一旦吸食上癮，往往為購得毒品不惜傾
    家蕩產，甚至以非法方法取得購毒之資金，然其為圖私利竟
    不惜販賣毒品，侵害社會法益甚鉅，惟其各次販賣甲基安非
    他命之價格不高，獲利非鉅，及被告犯罪後均否認犯行之態
    度等一切情狀，認公訴人被告所犯之罪，各求處有期徒刑10
    年尚嫌過重，分別量處如主文所示之刑，並定其應執行之刑
    ，以示懲儆。被告販賣甲基安非他命予甲○○之所得3,500
    元；販賣甲基安非他命予施佩君之所得各為5,000元、2,000
    元；販賣甲基安非他命予周明豐之所得1,000 元，雖未扣案
    ，然無證據證明已不存在，應依毒品危害防制條例第19條第
    1 項之規定分別宣告沒收，如全部或一部不能沒收時，依同
    條項之規定，應以其財產抵償之。扣案之透明結晶12包（共
    毛重7.75公克，取樣0.015公克鑑驗用罄，剩餘7.735公克）
    ，係第二級毒品甲基安非他命，有臺灣檢驗科技股份有限公
    司濫用藥物檢驗報告1 份在卷可參，且為被告販賣甲基安非
    他命予證人周明豐後所持有而經警查獲，係該次販賣第二級
    毒品之扣案物，而包裝該甲基安非他命之包裝袋，因不易與
    毒品析離，均應依毒品危害防制條例第18條第1項前段沒收
    銷燬之。另扣案之分裝袋2包、電子磅秤1臺，均為被告所有
    ，業據被告供述明確（參原審卷二第13頁），衡以常情，均
    為被告於當日販賣甲基安非他命予周明豐所需使用之物，應
    依同條例第19條第1項宣告沒收。又扣案之門號0000 000000
    號行動電話1支（含SIM卡1張），為被告所有，亦據被告供
    陳在卷，且其為被告用以聯絡本案4次販賣甲基安非他命所
    用之工具，已如上述，亦應依上開規定，宣告沒收之。警方
    另扣案之現金4,000元及0000000000號行動電話1支（含SIM
    卡1張），雖為被告所有，然並無證據證明係供被告販賣安
    非他命所用或所得之物，爰不予宣告沒收，併此敘明。
據上論斷，應依刑事訴訟法第369條第1項前段、第364條、第299
條第1項前段，毒品危害防制條例第4條第2項、第18條第1項前段
、第19條第1項、刑法第11條前段、第47條第1項、第51條第5 款
，判決如主文。
本案經檢察官王金聰到庭執行職務。
中    華    民    國    97    年    10    月    15    日
                  刑事第二十庭  審判長法  官  楊貴雄
                                      法  官  林銓正
                                      法  官  鄧振球
以上正本證明與原本無異。
如不服本判決，應於收受送達後10日內向本院提出上訴書狀，其
未敘述上訴之理由者並得於提起上訴後10日內向本院補提理由書
（均須按他造當事人之人數附繕本）。
                                      書記官  劉有志
中    華    民    國    97    年    10    月    16    日
附錄：本案論罪科刑法條全文
毒品危害防制條例第4條第2項
製造、運輸、販賣第二級毒品者，處無期徒刑或7 年以上有期徒
刑，得併科新臺幣7 百萬元以下罰金。
附表
┌────┬──────┬───────────────┐
│編號    │犯罪事實    │主文                          │
├────┼──────┼───────────────┤
│一      │96年2 月10日│乙○○販賣第二級毒品，累犯，處│
│        │販賣安非他命│有期徒刑柒年陸月，販賣毒品所得│
│        │予甲○○部分│新臺幣參仟伍佰元沒收，如全部或│
│        │            │一部不能沒收時，以其財產抵償之│
│        │            │。扣案之門號000000000│
│        │            │一號行動電話壹支（含SIM卡壹張 │
│        │            │）沒收。                      │
├────┼──────┼───────────────┤
│二      │96年2 月15日│乙○○販賣第二級毒品，累犯，處│
│        │前數日之某日│有期徒刑柒年陸月，販賣毒品所得│
│        │販賣安非他命│新臺幣伍仟元沒收，如全部或一部│
│        │予施佩君部分│不能沒收時，以其財產抵償之。扣│
│        │            │案之門號0000000000號│
│        │            │行動電話壹支（含SIM卡壹張）沒 │
│        │            │收。                          │
├────┼──────┼───────────────┤
│三      │96年3 月3 日│乙○○販賣第二級毒品，累犯，處│
│        │販賣安非他命│有期徒刑柒年陸月，販賣毒品所得│
│        │予施佩君部分│新臺幣貳仟元沒收，如全部或一部│
│        │            │不能沒收時，以其財產抵償之。扣│
│        │            │案之門號0000000000號│
│        │            │行動電話壹支（含SIM卡壹張）沒 │
│        │            │收。                          │
├────┼──────┼───────────────┤
│四      │96年3 月15日│乙○○販賣第二級毒品，累犯，處│
│        │販賣安非他命│有期徒刑柒年陸月，販賣毒品所得│
│        │予周明豐部分│新臺幣壹仟元沒收，如全部或一部│
│        │            │不能沒收時，以其財產抵償之。扣│
│        │            │案之甲基安非他命拾貳包（鑑驗後│
│        │            │共毛重柒點柒參伍公克），均沒收│
│        │            │銷燬。扣案之分裝袋貳包、電子磅│
│        │            │秤壹臺、門號000000000│
│        │            │一號行動電話壹支（含SIM卡壹張 │
│        │            │），均沒收。                  │
└────┴──────┴───────────────┘


司法院資訊處製作；財團法人民間司法改革基金會備份。
